【裁判字號】    88,勞簡上,10
【裁判日期】    890629
【裁判案由】    確認僱傭關係存在
【裁判全文】
臺灣臺南地方法院民事判決  八十八年度勞簡上字第十號
    上  訴  人  乙○○
    被  上訴人  統聯汽車客運
                股份有限公司  住台北縣三重市○○○路一二四號一樓
    法定代理人  甲○○        .
    訴訟代理人  丙  ○        住台北縣三重市○○路○段七三號
右當事人間請求確認僱傭關係存在事件，上訴人對於中華民國八十八年十月十三日臺
灣臺南地方法院臺南簡易庭八十八年南簡字第一二一九號第一審判決提起上訴，本院
判決如左：
    主      文
原判決廢棄。
確認上訴人與被上訴人間之僱傭關係存在。
被上訴人應給付上訴人新台幣壹拾壹萬肆仟貳佰柒拾元，及自民國八十八年六月十五
日起至清償日止，按週年利率百分之五計算之利息。
第一、二審訴訟費用由被上訴人負擔。
    事      實
甲、上訴人方面：
一、聲明：
  (一)原判決廢棄。
  (二)確認上訴人與被上訴人間之僱傭關係存在。
  (三)被上訴人應給付上訴人新台幣（下同）壹拾壹萬肆仟貳佰柒拾元，及自起訴狀繕
    本送達被上訴人之翌日起至清償日止按週年利率百分之五計算之利息。
  (四)第一、二審訴訟費用均由被上訴人負擔。
  (五)上訴人對第三項請求，願供擔保，請准宣告假執行。
二、陳述：除與原判決記載相同者，茲引用之外，補稱：
  (一)查原審判決認定上訴人與另二名被上訴人公司員工吳國成、吳錦俊於八十八年二
    月十日確有因工作分配問題發生爭執後三人扭打在一起，應認已符合勞動基準法
    及被上訴人公司員工工作規則所定雇主得不經預告終止勞動契約之事由，縱上訴
    人受傷較重，而吳國成、吳錦俊則僅受皮肉傷，仍不足以阻卻上開事由之成立云
    云，而駁回上訴人於原審之訴，其理由無非僅以證人吳國成、吳錦俊之證詞為其
    所據。惟案發當日之原委實係：上訴人甫修好被上訴人公司台南站之車號ＦＸ－
    三三九車輛不久，班長即證人吳國成又指派上訴人檢修車號ＦＸ－八七二之車子
    ，上訴人因見當時班長吳國成沒事，乃順口回應：「您也可以先去檢查」，但仍
    著手修護車輛，並將請修單簽妥後離開調度室，欲上洗手間，豈料於該時吳班長
    口出惡言辱上訴人，技工即證人吳錦俊亦從背後用椅子偷襲上訴人，吳班長見
    狀，不但未加阻止，反而聯手對上訴人施以拳打腳踢，造成上訴人身體多處成傷
    ，有診斷書已在卷可稽。時雖上訴人遭班長及其他同事之毆擊，惟均百般容忍，
    並未還手（且事實上，上訴人同時遭吳國成及吳錦俊二人聯手毆打，亦無還手之
    餘地）。凡上事實，有證人楊叢華可資證明，敬請鈞院再予傳問，即明實情。
  (二)查原審認定上訴人有為符合勞動基準法及被上訴人公司員工工作規則所定雇主得
    不經預告終止勞動契約之事由（即對同事為暴行），無非僅以吳國成、吳錦俊二
    人之證詞為據，惟細繹其二人於原審所為之證詞可知：
    １、證人吳國成係證稱：「伊原先任職被上訴人公司台南站，於八十八年二月十
        日因工作分配問題與上訴人發生爭執，後來是吳錦俊先拿椅子丟到上訴人，
        吳錦俊就衝上去後二人扭在一起，伊就衝過去，伊有打上訴人，但不記得上
        訴人有無回手打伊，是因為伊長期與渠等見意不合才會導致當天情況，伊只
        覺得身體有些痛，後來以四萬五千元和解，伊與吳錦俊各出一半，因上訴人
        受傷較嚴重，伊與吳錦俊沒有受什麼傷（皮肉傷），所以想息事寧人。」等
        語。
    ２、證人吳錦俊係證稱：「伊原先任職被上訴人公司台南站，於八十八年二月十
        日因工作關係與上訴人發生衝突，伊先以椅子丟上訴人後，人再衝過去，就
        扭打在一起，伊有打上訴人，但不清楚上訴人有無打伊，本來吳國成站後面
        ，後來三人就扭在一起，伊有受傷，應屬皮肉傷，因上訴人受傷較重，渠等
        就以四萬五千元和解。」等語。
    則依上開證詞觀之，證人等皆已承認案發當時係吳錦俊先拿椅子丟上訴人，證人
    （吳錦俊）再衝過去打上訴人，此時吳國成亦同時衝過去打上訴人；足證本案之
    衝突實係吳國成、吳錦俊二人無故先行發難，且聯手毆打上訴人所致。至於上訴
    人究有無還手或有無毆打吳某二人﹖據吳國成係稱：「不記得上訴人有無回手打
    伊」，吳錦俊則稱：「不清楚上訴人有無打伊」，則依上開證詞，實不足證明上
    訴人是否有還手或有無對吳某二人施暴行之事實；則縱或吳某二人有受何皮肉傷
    ，亦無法證明確係上訴人所致，抑或吳某二人於聯手毆打上訴人時自行擦傷者﹖
    且查被上訴人公司方面自始至終亦不曾提出其員工即證人吳國成、吳錦俊二人之
    診斷證明書，卻空言上訴人有對同事施暴致傷之行為，亦屬無據。
  (三)稽上可知，本件案發當時上訴人係無故遭被上訴人員工即證人吳國成、吳錦俊二
    人聯手毆打，原係被害人，卻反遭被上訴人公司片面以上訴人「執勤時與人互毆
    ，違反工作規則第十七條第二款及勞基法第十二條第一項第二款之定」予以解僱
    ，實有所誤。
  (四)依被上訴人公司之工作規則第十七條第二款及勞基法第十二條第二款所謂「員工
    有對雇主或其家屬、雇主代理人或其他員工施『暴行』或『重大侮辱』者，被上
    訴人公司固得不經預告終止契約，惟查如前所述，上訴人或有因工作情緒不佳而
    對班長講話之口氣較不好，然此應不構成「重大侮辱」之程度；且上訴人係遭同
    事吳國成、吳錦俊先行動手並圍毆成傷，縱認上訴人當時在逼不得已之情形下為
    求自保而有還手之舉動，亦僅係合理之正當防禦，非為「互毆」行為，此種情況
    應不在上開法規所欲禁止或懲罰之「暴力」範圍，即顯與該工作規則或勞基法所
    規範之精神不相符合。乃被上訴人公司不加詳查，即率爾認定上訴人執勤時與同
    仁互毆，即違反工作規則十七條第二款及勞基法十二條第二款之規定，予以解僱
    ，殊有違誤，上訴人實無被上訴人公司所認之「暴力」或「重大侮辱」之行為，
    乃被上訴人公司片面解僱，自屬不法，兩造間之僱傭關係仍應繼續存在。
  (五)上訴人自被上訴人公司解僱之日（八十八年三月六日）起迄上訴人提起本件訴訟
    之日止，因被上訴人片面不合法之終止僱傭契約，均未領有任何薪資，惟兩造間
    之僱傭關係仍應合法、繼續存在已如前述，而上訴人每月固定可領之薪資為三萬
    八千零九十元，有上訴人之薪資明細表可稽，準此，上訴人自得依該契約請求被
    上訴人給付自解僱之日（八十八年三月六日）起迄同年六月六日止，計三個月之
    薪資十一萬四千二百七十元。
三、證據：除援用第一審所提證據外，補提台南醫院驗傷證明書為證，並聲請訊問證
    人楊叢華。
乙、被上訴人方面：
一、聲明：駁回上訴。如受不利之判決，願供擔保免為假執行。
二、陳述：除與原判決記載相同者，茲引用之外，補稱：
    打架的三個人都解僱，沒有資遣費，上訴人在公司做了七年，由站長負責調查，
    據雙方陳述及受傷情形做報告後呈報公司，且站長調查時大家都表示沒看到，至
    於其餘兩位員工也已離職。
三、證據：除援用第一審所提證據外，補提簽辦單為證，並聲請訊問證人薛連財。
    理      由
一、本件上訴人起訴主張上訴人自民國八十一年三月起，即任職被上訴人統聯汽車客
    運股份有限公司臺南站，擔任技工乙職。惟被上訴人於八十八年三月六日以統人
    字第０一六號令，以上訴人於八十八年二月十日執勤時與人互毆，違反工作規則
    十七條第二款及勞動基準法十二條第一項第二款之規定予以解僱。惟實情係上訴
    人甫修好被上訴人公司臺南站之車號ＦＸ－三三九車輛不久，班長吳國成又指派
    上訴人檢修車號ＦＸ－八七二之車子，上訴人因見當時班長吳國成沒事，乃順口
    回應：「您也可以先去檢查」，同時也仍著手修護該車輛，並將請修單簽妥後離
    開調度室欲上洗手間，豈料吳班長口出惡言辱罵上訴人，技工吳錦俊亦從背後用
    椅子偷襲上訴人，吳班長並與吳錦俊聯手對上訴人施以拳打腳踢，造成上訴人臉
    部、左眼眶多處裂傷，右肩部及左手部處擦傷，上訴人並未還手。又被上訴人公
    司工作規則第十七條第二款係規定：「員工有對雇主或其家屬、雇主代理人或其
    他員工施行暴行或重大侮辱者，本公司得不經預告終止契約」，惟上訴人或有因
    工作情緒不佳而對班長講話之口氣不好，然此應不構成「重大侮辱」之程度，且
    上訴人係遭同事吳國成、吳錦俊圍毆成傷，並未對被上訴人公司員工施暴行，即
    根本無「互毆」行為，被上訴人公司不加詳查，即率爾認定上訴人執勤時與同仁
    互毆，違反工作規則十七條第二款及勞動基準法十二條第一項第二款，予以解僱
    ，自屬不當，兩造間之僱傭關係仍應繼續存在。又上訴人自被上訴人公司解僱之
    日（八十八年三月六日）起迄今，均未領有任何薪資，兩造間之僱傭關係合法、
    繼續存在，上訴人自得依該契約請求被上訴人給付自解僱之日（八十八年三月六
    日）起迄同年六月六日止，計三個月之薪資十一萬四千二百七十元（又上訴人於
    原審請求給付金額為十一萬七千七百九十五元，於本院八十九年五月一日準備程
    序減縮為上開金額）及自起訴狀繕本送達翌日起至清償日止，按週年利率百分之
    五計算之利息。被上訴人則以：上訴人與另二名被上訴人公司員工共三人互毆，
    經站長負責調查，據雙方陳述及受傷情形做報告後呈報公司，調查時大家都表示
    沒看到發生情形，證人楊叢華所言不實。因上訴人所為違反公司工作規則十七條
    第二款及勞動基準法十二條第一項第二款之規定，故被上訴人自得不經預告終止
    契約。
二、上訴人主張自八十一年三月起於被上訴人公司擔任技工，然被上訴人於八十八年
    三月六日以統人字第０一六號令，片面將上訴人解僱之事實，業據提出薪資單、
    公司令為證，被上訴人就該事實亦不爭執，堪信為真實。上訴人復主張被上訴人
    以上訴人於八十八年二月十日執勤時與人互毆，違反工作規則十七條第二款及勞
    動基準法十二條第一項第二款之規定予以解僱，然上訴人係遭毆打非互毆，縱對
    班長言語口氣不佳，亦尚未達解僱程度，被上訴人則以前揭情詞置辯，則本件兩
    造之爭執在於上訴人與訴外人吳國成、吳錦俊是否互毆，而違反公司之工作規則
    情節重大。
三、按勞工有對於雇主、雇主家屬、雇主代理人或其他共同工作之勞工，實施暴行或
    有重大侮辱之行為者，雇主得不經預告終止契約，勞動基準法十二條第一項第二
    款定有明文；復按被告公司工作規則十七條第二款亦規定員工有對雇主或其家屬
    、雇主代理人或其他員工實施暴行或重大侮辱者，本公司得不經預告終止契約，
    有被告公司員工工作規則影本一份在卷可稽。經查證人吳國成到庭結證稱：「於
    八十八年二月十日因工作分配問題與乙○○爭執，後來是吳錦俊先拿椅子丟到乙
    ○○，吳就衝上去後二人扭在一起，我就衝過去，我有打乙○○，但不記得乙○
    ○有無回手打我，是因為我長期與他們意見不合才會導致當天情況，我只覺得身
    體有些痛，後來以四萬五千元和解，我與吳錦俊各出一半，因乙○○受傷較嚴重
    ，我們沒有受什麼傷（皮肉傷），所以想息事寧人等語。」（見原審八十八年八
    月十三日言詞辯論筆錄），證人吳錦俊亦到庭證稱：「於八十八年二月十日因工
    作關係與乙○○發生衝突，我先以椅子過去後，人再衝過去，就扭打在一起，我
    有打他，但不清楚他有無打我，本來吳國成站後面，後來三人就扭在一起，我有
    受傷，應屬皮肉傷，因乙○○受傷較重，我們就以四萬五千元和解。」（見原審
    八十八年八月十三日言詞辯論筆錄），另據證人即當時在場之楊叢華證稱：「八
    十八年二月十日事發當時我是統聯公司員工，我從宿舍下來，我看到上訴人與吳
    錦俊、吳國成爭執，錦俊先拿椅子丟上訴人，國成也打上訴人，上訴人蹲在地上
    ，並未還手，打架難免會肢體碰撞，所以吳國成、錦俊才會有傷，當時也有其他
    人在場，．．」（本院八十八年一月十日筆錄參照），是依上開證人證述，原告
    與另二名被告公司員工吳國成、吳錦俊於八十八年二月十日確有因工作分配問題
    發生爭執致三人扭打在一起，然三位證人證述事情之過程，係吳錦俊先拿椅子丟
    上訴人，再衝過去打上訴人，此時吳國成亦隨後衝過去打上訴人，互核陳述均相
    符，其證詞應堪採信，而足認當日衝突實係吳國成、吳錦俊二人先行動手毆打上
    訴人；參以上訴人因此受有臉部、左眼眶部多處裂傷、右肩部及右手肘部多處擦
    傷，有台灣省台南醫院驗傷證明書在卷可按，證人吳國成、吳錦俊僅均受皮肉傷
    ，衡諸常情，一般人突遭毆打必出手抵禦，縱有反抗，亦事屬當然，況上訴人係
    遭吳國成、吳錦俊二人聯手毆擊，縱致吳國成、吳錦俊受有皮肉傷，亦非上訴人
    主動對二人實施暴行。被上訴人固抗辯站長調查時無人表示看到現場情形，證人
    楊叢華所言不實，然證人楊叢華之證言與證人吳國成、吳錦俊所述相符，已如前
    述，上開抗辯自不足採，則被上訴人以上訴人與吳國成、吳錦俊互毆為由，認上
    訴人已違反工作規則第十七條第二項及勞動基準法第十二條第二款規定，予以解
    僱，顯與上開規定所稱「實施暴行」不符，尚難據此事由終止契約，因認兩造間
    之僱傭關係仍存續。
四、兩造之僱傭關係既仍存續，上訴人主張依僱傭契約，請求被上訴人給付自八十八
    年三月六日起至六月六日止計三個月之薪資，自屬有據。查上訴人每月固定可領
    之薪資為三萬八千零九十元，上訴人並提出華南商業銀行活期儲蓄存款存摺內頁
    、八十七年一月至五月、同年七月至九月薪資單為證，被上訴人就上訴人每月固
    定可領薪資三萬八千零九十元之事實亦不爭執（本院八十八年五月一日筆錄參照
    ），則上訴人請求依三萬八千零九十元計算三個月薪資共計十一萬四千二百七十
    元及自起訴狀繕本送達翌日即八十八年六月十五日起至清償日止按年息百分之五
    計算之利息，為有理由。
五、綜上所述，上訴人主張其未違反工作規則第十七條第二項及勞動基準法第十二條
    第二款，被上訴人不得片面終止契約為可採，被上訴人抗辯上訴人係與吳國成、
    吳錦俊互毆云云，尚無可取。從而，上訴人請求確認兩造僱傭關係存在及本於僱
    傭契約，請求被上訴人給付十一萬四千二百七十元及自八十八年六月十五日起至
    清償日止按週年利率百分之五計算之利息，為有理由，應予准許。原審為上訴人
    敗訴之判決，尚有未洽，上訴意旨指摘原判決不當，求予廢棄改判，為有理由。
    爰由本院予以廢棄改判，如主文所示。
六、本件事證已臻明確，兩造其餘攻擊防禦方法及舉證，核與判決結果無影響，爰不
    逐一論述，又本件訴訟標的金額未逾新台幣一百萬元，依民事訴訟法第四百六十
    六條第二項不得上訴，則兩造請求宣告假執行與免為假執行，原無必要，併此敘
    明。
七、據上論結，本件上訴為有理由，依民事訴訟法第四百三十六條之一第三項、第四
    百五十條、第七十八條，判決如主文。
中      華      民      國    八十九    年      六      月    二十九    日
                                                臺灣臺南地方法院民事第一庭
~B審判長法  官  周素秋
~B      法  官  李杭倫
~B      法  官  蔡孟珊
右正本證明與原本無異
本判決不得上訴。
中      華      民      國    八十九    年      六      月    三十      日
~B法  院書記官  秦建華


司法院資訊處製作；財團法人民間司法改革基金會備份。
